【裁判字號】    95,聲,1039
【裁判日期】    950822
【裁判案由】    返還擔保金
【裁判全文】
臺灣臺中地方法院民事裁定    95年度聲字第1039號
聲  請  人  虎嶺廣告事業有限公司
法定代理人  甲○○
相  對  人  乙○○
上列當事人間請求返還擔保金事件，本院裁定如下：
    主    文
聲請駁回。
聲請訴訟費用由聲請人負擔。
    理    由
一、本件聲請人聲請返還臺灣臺北地方法院94年度存字第1365號
    提存事件內之擔保金新臺幣（下同）200,000元。其陳述略
    稱：聲請人與相對人間因請求交還支票事件，前遵本院94年
    度裁全字第1459號民事裁定提存200,000元而聲請命相對人
    對聲請人所簽發之票號ＢＲ0000000號、到期日民國94年4月
    15日、票面金額200,000元之支票（下稱系爭支票）不得向
    付款人即中國信託商業銀行松山分行請求付款或轉讓與第3
    人在案。茲因本案業經本院判決確定，聲請人全部勝訴，惟
    當欲取回提存時，則為臺灣臺北地方法院提存所否准；茲聲
    請人又定20日以上之期間，催告相對人行使權利而為行使；
    爰依民事訴訟法第104條第1項第2款、第3款請求返還前揭擔
    保金云云，並提出提存書、假處分聲請執行狀、本院94年度
    訴字第2088號民事判決書、確定證明書、存證信函及臺灣臺
    北地方法院提存所95年3月3日（95）取智字第844號函各1件
    （均影本）為證。
二、按返還擔保金，依民事訴訟法第106條準用第104條之規定，
    須符合：(1)應供擔保之原因消滅者，或(2)供擔保人證明受擔
    保利益人同意返還者，或(3)訴訟終結後供擔保人證明已定20
    日以上之期間催告受擔保利益人行使權利而未行使者等要件
    之一者，法院始得裁定返還擔保金。又當事人為擔保假處分
    所供之擔保，其供擔保之原因，應於當事人就該假處分之本
    案將來獲得勝訴之判決確定時歸於消滅。所謂本案獲得勝訴
    之判決確定，係指當事人就本案訴訟獲得全部勝訴之判決確
    定而言，如僅獲得一部勝訴之確定判決，尚不能認為應供擔
    保原因之全部歸於消滅。
三、經查：(1)本件聲請人係為請求相對人交還支票，而供擔保聲
    請命相對人就系爭支票不得不得向付款人即中國信託商業銀
    行松山分行請求付款或轉讓與第3人，即聲請人係為擔保假
    處分而提供擔保，則本件應供擔保之原因是否消滅，依前揭
    二之說明，即應視聲請人是否已就相對人應交還支票予聲請
    人一事取得全部勝訴判決而定。而綜觀聲請人所提出之本院
    94年度訴字第2088號民事判決書全文，僅就兩造間之終止租
    賃契約所生之損害賠償等事件而為論斷，就相對人應否將系
    爭支票交還予聲請人，毫未予以論及，則該判決書顯不能證
    明聲請人已就相對人應交還支票予聲請人一事取得全部勝訴
    判決，此外，聲請人對此亦未提出其餘事證予以補充，並本
    案是否曾經法院命聲請人限期起訴，或該本案請求是否已經
    起訴，抑或該假處分之內容是否曾經予以執行等各情，聲請
    人亦未提出任何說明，本院亦無從據以調查本案請求之訴訟
    程序是否業已終結，是聲請人主張應供擔保原因已消滅云云
    ，即乏憑據可稽，自不能信。(2)又所謂送達代收人係指當事
    人於訴訟中要求法院將應受送達之文書送達予該送達代收人
    ，使生送達予當事人本人同一之效力，該送達代收人與本人
    間關於代收送達之關係應僅存於該特定訟爭事件之訴訟繫屬
    中，如訴訟繫屬消滅，該送達代收之效力即歸終結。而據卷
    附存證信函回執影本所示，本件存證信函雖係由相對人在本
    院94年度訴字第2088號所陳明之送達代收人葉宏漢於95年4
    月25日所收，然蔡宏漢並非相對人前述假處分事件之送達代
    收人，有前開處分裁定在卷可資對照，且本院94年度訴字第
    2088號亦早於95年2月24日確定，有確定證明書1紙在卷可稽
    ，葉宏漢於受領上開存證信函時，顯已無代收送達之權限，
    並送達地點非相對人之戶籍地或營業所，聲請人更未陳明葉
    宏漢是否有受領本件催告意思表示之權限，本件聲請人逕將
    催告之意思表示送達予葉宏漢，於法未合，自難認已生合法
    催告之效力。是據上，本件依聲請人所陳述之情形尚難謂其
    應供擔保之原因消滅，且聲請人又未能證明供受擔保利益人
    同意返還，或已定20日以上之期間合法催告受擔保利益人（
    即相對人）行使權利，而相對人未擔保為行使。因之聲請人
    之聲請不符合返還金之要件，自不能准許。
三、本件聲請不合法，並依民事訴訟法第95條、第78條，裁定如
    主文。
中    華    民    國    95    年    8     月    22    日
                  民事第三庭    法  官  林世民
正本係照原本作成
如不服本裁定應於送達後10日內向本院提出抗告狀，並繳納抗告
費新臺幣1,000元。
中    華    民    國    95    年    8     月    22    日
                                 書記官


司法院資訊處製作；財團法人民間司法改革基金會備份。
